臺灣臺中地方法院民事判決　　　　　　　100年度訴字第458號
原　　　告　李林幸蓮
訴訟代理人　李淑錦
原　　　告　李三田
上　一　人
訴訟代理人　李仁銓
被　　　告　李錦昇
訴訟代理人　張益隆律師
上列被告因過失致死案件，經原告提起請求損害賠償之附帶民事
訴訟（99年度交附民字第118號），經本院刑事庭裁定移送前來
，本院於民國100年3月15日言詞辯論終結，判決如下：
    主      文
被告應給付原告李三田新臺幣壹佰零玖萬貳仟零伍拾貳元、原告
李林幸蓮新臺幣玖拾玖萬柒仟伍佰元，及均自民國九十九年五月
七日起至清償日止，按年息百分之五計算之利息。
原告其餘之訴駁回。
本判決原告勝訴部分，於原告李三田、李林幸蓮各以新臺幣拾
陸萬肆仟元、拾萬仟元為被告供擔保後，得假執行。但被
告以新臺幣壹佰零玖萬貳仟零伍拾貳元、玖拾玖萬柒仟伍佰元為
原告預供擔保，得免為假執行。
原告其餘假執行之聲請駁回。
    事實及理由
甲、程序部分：本件原告起訴原聲明求為：「（1）被告應各給
    付原告李三田、李林幸蓮新台幣（下同）2,857,282元、
    2,747,500元，及均自起訴狀繕本送達翌日起至清償日止，
    按週年利率百分之5計算之利息」之判決，嗣於訴狀送達被
    告後，原告李三田之訴訟代理人於民國100年3月8日言詞辯
    論期日當庭陳明原告李三田請求金額之本金部分變更為
    2,842,052元，核為減縮其應受判決事項之聲明，與民事訴
    訟法第255條第1項第3款之規定並無不符，自為法之所許，
    合先敘明。
乙、實體部分：
壹、原告方面：
一、原告主張：被告於98年7月7日9時46分，駕駛車牌號碼H5-77
    81號自小貨車，自臺中市○○區○○路111-8號（憬裕水電
    材料）起駛，通過大門左轉至中央路由北往南之車道時，本
    應注意汽車自路旁住宅處起駛入車道內左轉，應讓行進中之
    車輛優先通行，適被害人李仁譯騎乘車牌號碼LBF-712 號重
    型機車，沿中央路由南往北方向直行駛至該處，被告竟疏未
    注意讓被害人李仁譯所駕駛之上開重型機車先行，而逕行左
    轉，致上開自小貨車左側車框部位，接觸碰撞上開重型機車
    左側把手煞車桿等部位，被害人李仁譯因此滑落路面摔倒在
    地，而受有頭骨骨折併腦出血、左手第4掌骨及第5指骨折、
    多處挫傷等傷害，經送醫救治後仍於同年8月31日20時8分，
    因顱腦損傷、頭部外傷而不治死亡。原告李三田為被害人李
    仁譯之父，原告李林幸蓮則為其母，被告所為上開行為已不
    法侵害被害人李仁譯致死，則原告依法自得請求被告負侵權
    行為損害賠償責任。爰依民法第184條第1項前段、第192條
    第1項、第2項及第194條之規定，於被告被訴過失致死等刑
    事訴訟程序附帶提起本件民事訴訟，並請求被告賠償如下之
    費用：
（一）扶養費用：原告李三田為27年4月16日生，而原告李林幸
      蓮則為33年9月19日生，至98年8月31日被害人李仁譯過世
      時，原告李三田為71歲又4.5個月，原告李林幸蓮則為64
      歲又11個月，依97年台閩地區簡易生命表計算，原告李三
      田尚有平均餘命13.42歲，原告李林幸蓮尚有平均餘命為
      21.28歲。再參酌行政院主計處公布之臺灣地區家庭收支
      調查報告之97 年台中縣平均每戶家庭收支表計算，平均
      每人每年支出為227,146元【計算方式：（非消費性支出
      146,083元+消費性支出694,358元）÷平均每戶人數3.70
      ＝227,146元，元以下4捨5入】，再以霍夫曼計算式扣除
      中間利息計算，並分別扣除原告李三田之扶養義務人即原
      告李林幸蓮（妻）、訴外人李仁銓（兒子）、訴外人李淑
      錦（女兒）、訴外人李映雪（女兒）應負擔之部分，原告
      李林幸蓮之扶養義務人即原告李三田（夫）、訴外人李仁
      銓（兒子）、訴外人李淑錦（女兒）、訴外人李映雪（女
      兒）應負擔之部分【按訴外人李淑勳（即原告二人之女兒
      ）已於60年12月4日死亡、訴外人李青香為中度精神障礙
      領有手冊，均不列計】，則原告李三田之扶養費總額為
      474,389元【計算方式：〈（227,146×10.215111）+（
      227,146×0.606061×4.5/1 2）〉÷5=474,389（元以下4
      捨5入）】，原告李林幸蓮之扶養費總額則為747,500元【
      計算方式：原告李三田達平均餘命13.42 年前，原告李林
      幸蓮得請求扶養費為〈（227,14 6×14.616070）+（
      227,146×0.487805×11/12）〉×13.4 2/21.28÷
      5=431552.79，原告李三田達平均餘命13.42年後，原告李
      林幸蓮得請求扶養費為〈（227,146×14.616070）+（
      227,146×0.487805×11/12）〉×7.86/21.28÷4=31
      5946.80，431552.79+315946.80＝747499.59（元以下4捨
      5 入）】。
（二）醫療費：原告李三田為被害人李仁譯支出醫療費用25,163
      元。
（三）殯葬費：原告李三田為支出被害人李仁譯之殯葬費壽衣、
      壽被、塔位、冷凍櫃、骨灰罈、禮儀用品、金紙、棺木、
      工人、誦經等如殯葬費明細表所示，共計342,500元。
（四）精神慰撫金：被害人李仁譯生前任職於中連貨運公司，平
      日侍奉原告二人至孝，與原告感情良好，如今，原告李三
      田及李林幸蓮因被告之不法行為，致需承受喪子之痛，且
      被告自被害人李仁譯死亡後，從未向原告致歉，對賠償事
      宜更一再推卸責任，使原告精神上所受痛苦難以言喻，被
      告自應賠償原告李三田及李林幸蓮之非財產上所受損害各
      200萬元。
（五）以上，總計被告應賠償原告李三田及李林幸蓮各2,842,05
      2元及2,747,500元。
二、原告對被告抗辯之陳述：依道路交通安全規則第89條第1項
    第6款、道路交通標誌標線號誌設置規則第181條第1項規定
    ，車輛駕駛人駕駛汽車起駛前應注意前方有無車輛，並讓行
    進中之車輛優先通行，且應注意行駛於設有行車分向線（即
    黃虛線）之道路，車輛駕駛人需靠右行車。而被告既如前所
    述，於起駛時通過大門左彎至中央路由北往南之車道時，本
    應注意上揭交通規範，況當時天氣良好、又是日間自然光線
    ，自無不能注意之情事，然被告竟疏未注意被害人李仁譯駕
    駛之重機車讓其優先通行，顯然侵害被害人李仁譯之優先通
    行路權而肇生本件車禍，足認被告因違反上開數個保護他人
    法益之規定使被害人李仁譯死亡，被害人李仁譯縱有酒駕之
    因素，但並非本件車禍事故之原因，被告仍應負全部之過失
    責任，被告主張被害人李仁譯需負擔80％過失責任，並不足
    採。至於原告二人雖有不動產，然價值並不高，且多為共有
    之土地，難以換成現金以供維持生活之用，是原告請求被告
    支付扶養費，並無不妥。
三、聲明：（1）被告應各給付原告李三田、李林幸蓮2,842,052
    元、2,747,500元，及均自起訴狀繕本送達翌日起至清償日
    止，按週年利率百分之5計算之利息；（2）均願供擔保，請
    准宣告假執行。
貳、被告方面：
一、被告則以：依現場監視畫面可知，被告駕駛自小貨車從臺中
    市○○區○○路111-87號處以時速約20-25公里緩慢左轉，
    當整輛車行至中央路上時，監視器畫面上尚未出現被害人李
    仁譯之身影，且被告於中央路上左轉時，被害人李仁譯所騎
    乘之機車尚距離被告約有半台自小貨車距離，被害人李仁譯
    當時之車速亦非快速，顯見以一般正常情形，當被告駕駛自
    小客車由中央路111-87號處剛行駛出來時，被害人李仁譯理
    應已發現道路前方有被告所駕駛之車輛，且亦應注意二車並
    行之間隔，隨時採取暫時停車等必要安全措施，然被害人李
    仁譯因酒後騎車（酒測值0.55MG/L），已達不能安全駕駛之
    情形，復未具備常人之注意力，致當時被害人李仁譯未能注
    意車前已有被告左轉行使至中央路上之車輛，反而騎乘機車
    之方向靠近中央分向線，以致於肇生本件車禍。被告於本件
    車禍縱有過失，然被害人李仁譯亦有疏未注意車前狀況、機
    車未靠右行駛、飲酒已達不能安全駕駛等可歸責於己之原因
    ，被害人李仁譯應負有80％之過失責任，爰請求法院對原告
    之賠償金額加以酌減。
二、對於原告請求之賠償項目意見如下：
（一）扶養費用：依原告提出之全國財產稅總歸戶財產查詢清單
      可知，原告二人名下均擁有眾多不動產，其中原告李三田
      更擁有72筆不動產，其等顯有足夠財產得維持生活，自不
      得請求扶養費，原告應提出更具體之證明以實其說。
（二）醫療費：對原告李三田請求此費用無意見。
（三）殯葬費：對原告李三田請求此費用無意見。
（四）精神慰撫金：被告前曾經營公司，因景氣不好，於98（被
      告誤載為99）年間停業，現參加職業技術訓練，並無收入
      ，全賴妻子共同照顧三名國一、小五、3歲之子女，原告
      請求之慰撫金數額，對於被告而言，實為過高，盼予以酌
      減。
三、聲明：（1）原告之訴駁回；（2）如受不利判決，願供擔保
    ，請准宣告免為假執行。
、本件經兩造整理並協議簡化爭點如下：
一、兩造不爭執事項（本院採為判決之基礎）：
（一）被告於98年7月7日9時46分，駕駛車牌號碼H5-7781號自小
      貨車，自臺中市○○區○○路111-8號（憬裕水電材料）
      起駛，通過大門左轉至中央路由北往南之車道時，本應注
      意汽車自路旁住宅處起駛入車道內左轉，應讓行進中之車
      輛優先通行，且當時天候晴天、日間自然光線，並無不能
      注意之情事，適有被害人李仁譯酒後騎乘車牌號碼LBF-71
      2號重型機車，沿中央路由南往北方向直行駛至該處，被
      告竟疏未注意讓被害人李仁譯所駕駛之上開重型機車先行
      ，而逕行左轉，致上開自小貨左側車框部位，接觸碰撞上
      開重型機車左側把手煞車桿等部位，被害人李仁譯因此滑
      落路面摔倒在地，而受有頭骨骨折併腦出血、左手第4掌
      骨及第5指骨折、多處挫傷等傷害，經送醫救治後，仍於
      同年8月31日20時8分，因顱腦損傷、頭部外傷而不治死亡
（二）被害人李仁譯經抽血檢驗，血中酒精濃度達109.1MG/DL，
      相當於呼氣中酒精濃度0.55MG/L。
（三）原告李三田為被害人李仁譯之父，原告李林幸蓮則為被害
      人李仁譯之母。
（四）對原告李三田為其子即被害人李仁譯支出醫療費25,163元
      ，不爭執。
（五）對原告李三田為其子即被害人李仁譯支出殯葬費342,500
      元，不爭執。
（六）對原告李林幸蓮請求扶養費747,500元，不爭執。另倘鈞
      院仍認原告李三田已達不能維持生活而得請求扶養費時，
      則對於其請求扶養費474,389元，不爭執。
（七）原告二人已領取強制汽車責任險各75萬元。
二、兩造爭執之事項：
（一）原告李三田是否已達不能維持生活而能請求扶養費474,
      389元？
（二）原告二人各請求慰撫金200萬元，金額是否相當？
（三）被害人李仁譯就本件車禍之發生是否與有過失？
肆、本院之判斷：
一、原告主張被告於98年7月7日9時46分，駕駛車牌號碼H5-7781
    號自小貨車，自臺中市○○區○○路111-8號（憬裕水電材
    料）起駛，通過大門左轉至中央路由北往南之車道時，本應
    注意汽車自路旁住宅處起駛入車道內左轉，應讓行進中之車
    輛優先通行，適被害人李仁譯騎乘車牌號碼LBF-712號重型
    機車，沿中央路由南往北方向直行駛至該處，被告竟疏未注
    意讓被害人李仁譯所駕駛之上開重型機車先行，而逕行左轉
    ，致上開自小貨車左側車框部位，接觸碰撞上開重型機車左
    側把手煞車桿等部位，被害人李仁譯因此滑落路面摔倒在地
    ，而受有頭骨骨折併腦出血、左手第4掌骨及第5指骨折、多
    處挫傷等傷害，經送醫救治後仍於同年8月31日20時8分，因
    顱腦損傷、頭部外傷而不治死亡之事實，業據提出臺灣臺中
    地方法院檢察署98年度偵字第25565號起訴書1紙為證，且為
    被告所不爭執，復經本院調取本院99年度交易字第99號刑事
    卷宗，核閱卷內資料即被告於警詢、偵查中及本院刑事庭審
    理中之自白、臺中縣警察局清水分局道路交通事故現場圖、
    調查報告表(一)(二)各1份、現場及監視器翻拍照片共14張
    、童綜合醫療社團法人童綜合醫院一般診斷書、光田醫療社
    團法人光田綜合醫院診斷證明書及法醫參考病歷摘要各1份
    及法醫驗斷書、相驗屍體證明書各1件無訛，自堪信為真實
    。
二、按汽車起駛前應顯示方向燈，注意前後左右有無障礙或車輛
    行人，並應讓行進中之車輛行人優先通行。道路交通安全規
    則第89條第1項第6款規定甚明。次按因故意或過失，不法侵
    害他人之權利者，負損害賠償責任。汽車、機車或其他非依
    軌道行駛之動力車輛，在使用中加損害於他人者，駕駛人應
    賠償因此所生之損害。不法侵害他人致死者，對於支出醫療
    及增加生活上需要之費用或殯葬費之人，亦應負損害賠償責
    任。被害人對於第三人負有法定扶養義務者，加害人對於該
    第三人亦應負損害賠償責任。不法侵害他人致死者，被害人
    之父、母、子、女及配偶，雖非財產上之損害，亦得請求賠
    償相當之金額，民法184條第1項前段、第191條之2、第192
    條第1項、第2項及第194條分別定有明文。查本件被告於上
    開時地，駕駛車牌號碼H5-7781號自小貨車，自臺中縣清水
    鎮○○路111-8號(憬裕水電材料)起駛，通過大門左轉至中
    央路由北往南之車道時，本應注意汽車自路旁住宅處起駛入
    車道內左轉，應讓行進中之車輛優先通行，依當時天候晴天
    、日間自然光線，並無不能注意之情事，竟疏未注意讓被害
    人李仁譯所駕駛之上開重型機車先行，而逕行左轉，致上開
    自小貨左側車框部位，接觸碰撞上開重型機車左側把手煞車
    桿等部位，被害人李仁譯因此滑落路面摔倒在地，而受有頭
    骨骨折併腦出血、左手第4掌骨及第5指骨折、多處挫傷等傷
    害，經送醫救治後仍於同年8月31日20時8分，因顱腦損傷、
    頭部外傷而不治死亡，被告不法侵害他人之生命權，應負損
    害賠償責任。原告2人分別為被害人之父、母，此有戶口名
    簿影本1紙在卷可憑（詳見附民卷第10頁），其等請求被告
    連帶賠償其等所受之損害，於法尚無不合。茲就原告請求被
    告賠償其受損害之金額，是否有理由，分述如下：
（一）醫療及殯葬費用：本件原告李三田請求之醫療及殯葬費用
      ，經兩造合意分別以25,163元及342,500元計算，故原告
      李三田就前揭金額之請求，應予准許。
（二）扶養費：按直系血親相互間互負扶養義務；受扶養權利者
      ，以不能維持生活而無謀生能力者為限，前項無謀生能力
      之限制，於直系血親尊親屬，不適用之；夫妻互負扶養之
      義務，其負扶養義務之順序與直系血親卑親屬同，其受扶
      養權利之順序與直系血親尊親屬同，民法第1114條第1款
      、第1117條、第1116-1條分別定有明文，故直系尊親屬及
      配偶受扶養之權利，雖不以無謀生能力為必要，但仍須以
      不能維持生活者為限，始得請求賠償。又所謂「不能維持
      生活」，係指無財產足以維持生活，亦即不能以自己之財
      產維持生活者而言。查本件兩造合意原告李林幸蓮可得請
      求之扶養費用以747,500元計算，故原告李林幸蓮就前揭
      金額之請求為有理由，應予准許。至原告李三田部分，被
      告則辯稱其並無「不能維持生活」之情形，自無受扶養之
      權利等語。經查，被告認原告李三田並無「不能維持生活
      」之情形，主要係以其名下擁有72筆不動產，顯有足夠財
      產得維持生活為其論據。然查，觀諸原告李三田名下所有
      之土地，多數土地之地目均為田，有本院依職權查詢之原
      告李三田稅務電子閘門財產調件明細表附卷可參，惟原告
      李三田為27年4月16日生，於本件車禍事故發生時已71歲
      ，且罹患器質性精神病，有原告李三田提出之全民健康保
      險證明卡正反面影本在卷可稽，則依原告李三田之年齡及
      精神狀況，顯難認其尚有足夠之體力及精神能力操持農務
      工作，並藉此維持生活。再者，原告李三田雖擁有多達72
      筆之不動產，然多數面積均甚小，其中超過40平方公尺之
      土地僅有9筆，且該9筆土地全數均為共有之土地（權利範
      圍均為108/8640），則上開土地亦難單獨供原告李三田使
      用、收益、處分，並資以自營生活。準此，原告李三田應
      仍屬不能維持生活而有受扶養之權利，其據以請求扶養費
      ，為有理由。又關於原告李三田可得請求之扶養費用，兩
      造合意以474,389元計算，則原告李三田就前揭金額之請
      求，應予准許。
（三）精神慰撫金：按慰撫金之賠償須以人格權遭遇侵害，使精
      神上受有痛苦為必要，其核給之標準固與財產上損害之計
      算不同，然非不可斟酌雙方身分資力與加害程度，及其他
      各種情形核定相當之數額（最高法院51年台上字第223號
      判例參照）。原告二人本應受其子李仁譯之奉養，安享天
      年，乃李仁譯竟遽遭此橫禍，原告白髮人送黑髮人，其喪
      子之心痛、悲憤、不捨及精神上所受之痛苦，自難言喻，
      故原告二人請求被告賠償精神慰撫金，揆之民法第194條
      之規定，洵屬有據。經查，被告前曾經營公司，因景氣不
      好，於98年間停業，現參加職業技術訓練，並無收入，全
      賴妻子共同照顧三名國一、小五、3歲之子女，其在98年
      度所得總額為23萬5千餘元，名下有2棟房屋、3筆土地、3
      部汽車、3筆投資，總值約1178萬6千餘元；原告李三田小
      學肆業，已罹有精神病十餘年，無法工作，98年度所得為
      2千餘元，名下有1棟房屋、72筆田賦土地及1部汽車，總
      值約224萬8千餘元；原告李林幸蓮初中畢業，現無工作，
      患有肺癌，於98年度所得為0元，名下則有房屋土地各1筆
      ，總值約78萬8千餘元。業據兩造陳明在卷，並經本院依
      職權查詢兩造之稅務電子閘門財產調件明細表附卷可參。
      本院斟酌被告之加害情形、可歸責程度、原告所受精神上
      之痛苦、賠償權利人之身分地位、經濟能力、賠償義務人
      之經濟狀況，認原告各請求100萬元，均尚屬合理。逾此
      範圍之請求則無理由，應予駁回。
（四）準此，原告李三田得請求賠償之金額為1,842,052元（計
      算式：25,163＋342,500＋474,389＋1,000,000＝1,842,
      052）；原告李林幸蓮得請求賠償之金額為1,747,500元（
      計算式：747,500＋1,000,000＝1,747,500）。
三、按損害之發生或擴大，被害人與有過失者，法院得減輕賠償
    金額或免除之，民法第217條第1項定有明文。查被告另辯稱
    被害人李仁譯對於車禍之發生亦有疏未注意車前狀況、機車
    未靠右行駛、飲酒已達不能安全駕駛等可歸責於己之原因，
    為與有過失等語。然查，本件車禍發生之過程，乃被告駕駛
    車牌號碼H5-7781號自小貨車，自臺中市○○區○○路111-8
    號（憬裕水電材料）起駛，通過大門左轉至中央路由北往南
    之車道時，未讓行進中之車輛優先通行，而逕行左轉，致上
    開自小貨車左側車框部位，接觸碰撞被害人李仁譯所騎乘之
    車牌號碼LBF-712號重型機車左側把手煞車桿等部位，被害
    人李仁譯因此滑落路面摔倒在地，並因顱腦損傷、頭部外傷
    而不治死亡等事實，為兩造所不爭執，則本件之路權應歸屬
    於被害人李仁譯，被告辯稱被害人李仁譯有疏未注意車前狀
    況情事，尚非可採。至被告另主張被害人李仁譯有機車未靠
    右行駛、飲酒已達不能安全駕駛等可歸責於己之原因，然觀
    之臺中縣警察局清水分局道路交通事故現場圖及現場照片等
    資料，被害人李仁譯駕駛之車牌號碼LBF-712號重型機車確
    已有靠右行駛。又被害人李仁譯經抽血檢驗，血中酒精濃度
    達109.1MG/DL，相當於呼氣中酒精濃度0.55MG/L，固為兩造
    所不爭執，然飲酒後並非必然即屬不能安全駕駛，被告自仍
    應就被害人李仁譯有不能安全駕駛之情狀，加以陳明並舉證
    以實其說，然被告對此始終無法提出相關確切之證據足資證
    明，或供本院調查以實其說，自尚不能徒憑其前揭無法查與
    事實相符之陳述即採為有利於其之認定。又本件交通事故，
    經送臺灣省台中縣區車輛行車事故鑑定委員會、臺灣省車輛
    行車事故覆議鑑定委員會鑑定，均認：被告駕駛H5-7781號
    自小貨車，自路旁住宅處起駛入車道內左轉，未先讓車道上
    直行之重機車先行，為肇事原因。被害人李仁譯騎乘LBF-71
    2號普通重型機車無肇事因素。酒精濃度超過規定標準駕駛
    重機車，有違規定等語，有臺灣省台中縣區車輛行車事故鑑
    定委員會鑑定意見書、臺灣省車輛行車事故覆議鑑定委員會
    函文各1件可參。而中央警察大學鑑定意見則為：甲車駕駛
    即被告駕駛H5-7781號自小貨車，於臺中市○○區○○路111
    -8號前路段路面，欲由東往西方向進入道路左轉行駛時，乙
    機車駕駛即被害人李仁譯騎乘LBF-712號普通重型機車亦於
    臺中市○○區○○路111-5號前路段，由南往北方向行駛，
    因甲車欲由路外路面進行左轉時，不讓在車道上行進中之乙
    機車先行，導致甲車車身左側車框部位，接觸碰撞乙機車騎
    士季仁譯所騎乘之車輛左側把手煞車桿等部位，乙機車與騎
    士重心隨即向右傾，甲乙兩車分離後，乙機車向右前偏刮滑
    路面，機車騎士則滑落於路面受傷不治死亡，甲車駕駛為肇
    事原因（道路交通安全規則第89條第1項第6款、道路交通管
    理處罰條例第45條第1項第10款）。乙車騎士李仁譯酒醉（
    體內血液中之酒精濃度檢驗結果值為109.1mg/dl。依換算成
    呼氣中酒精濃度之測定值約為0.55mg/l。被害人李仁譯騎乘
    普通重型機車，由臺中市○○鎮○○路111-5號前路段路面
    ，由南往北方向行駛，因甲車欲由中央路111-8號路外進行
    左轉時，不讓在車道上行進中之乙機車先行，導致甲車車身
    左側車框部位，接觸碰撞乙機車騎士李仁譯所騎乘之普通重
    型機車左側把手煞車桿等部位，乙機車與騎士重心隨即向右
    傾，甲乙兩車分離後，乙機車向右前偏刮滑路面，機車騎士
    則滑落於路面傷重死亡，乙機車騎士李仁譯，無肇事因素；
    另李仁譯酒醉騎乘普通重型機車行駛道路，有違刑法第185
    之3、道路交通管理處罰條例第35條第1項第3款、道路交通
    安全規則第114條第1項第2款)等語，有中央警察大學鑑定書
    1件附卷可稽，足見上開鑑定意見亦均認被害人李仁譯並無
    肇事因素。是被告辯稱被害人李仁譯對於車禍之發生亦有疏
    未注意車前狀況、機車未靠右行駛、飲酒已達不能安全駕駛
    等可歸責於己之原因，為與有過失等情，尚無理由。
四、末按保險人依本法規定所為之保險給付，視為被保險人損害
    賠償金額之一部分；被保險人受賠償請求時，得扣除之，強
    制汽車責任保險法第32條定有明文。是強制汽車責任保險之
    被保險人於該範圍內之損害賠償責任即因而解免。本件原告
    2人已分獲汽車強制責任保險金理賠750,000元，為兩造所不
    爭執，是此部分之款項自應於本件損害賠償請求中扣除，經
    扣除後，原告李三田部分得請求被告賠償之數額應為
    1,092,052元（1,842,052－750,000＝1,092,052）。原告李
    林幸蓮部分得請求被告賠償之數額應為997,500元（1,747,
    500－750,000＝997,500）。
五、給付有確定期限者，債務人自期限屆滿時起，負遲延責任。
    給付無確定期限者，債務人於債權人得請求給付時，經其催
    告而未為給付，自受催告時起，負遲延責任。其經債權人起
    訴而送達訴狀，或依督促程序送達支付命令，或為其他相類
    之行為者，與催告有同一之效力。民法第229條第1項、第2
    項定有明文。又遲延之債務，以支付金錢為標的者，債權人
    得請求依法定利率計算之遲延利息。但約定利率較高者，仍
    從其約定利率。應付利息之債務，其利率未經約定，亦無法
    律可據者，週年利率為百分之五，民法第233條第1項、第20
    3條亦有明文。本件原告對被告之侵權行為債權，核屬無確
    定期限之給付，既經原告起訴而分別送達訴狀，被告等人迄
    未給付，當應負遲延責任。是原告請求自起訴狀繕本送達被
    告翌日即99年5月7日起（詳見附民卷第47頁），至清償日止
    ，按週年利率5%計算之法定遲延利息，核無不合。
六、綜上所述，原告依侵權行為之法律關係，請求被告賠償其等
    所受之損害，於原告李三田得請求被告賠償1,092,052元、
    原告李林幸蓮得請求被告賠償997,500元，及均自起訴狀繕
    本送達被告之翌日即99年5月7日起至清償日止，按週年利率
    百分之五計算之利息之範圍內，於法有據，應予准許，逾此
    範圍之請求，核屬無據，應予駁回。
七、本件原告與被告均陳明願供擔保請准宣告假執行及免為假執
    行，經核原告勝訴部分，於法相符，爰分別酌定相當之擔保
    金額准許之。至於原告敗訴部分，其假執行之聲請即失所附
    麗，應併予駁回。
八、又本件原告提起刑事附帶民事訴訟，而由本院刑事庭依刑事
    訴訟法第504條第1項規定，裁定移送前來，依同條第2項規
    定免繳納裁判費，其於本院審理期間，亦未滋生其他訴訟必
    要費用，茲參酌臺灣高等法院暨所屬法院95年度法律座談會
    意見，無庸為訴訟費用負擔之諭知，附予敘明。
九、本件事證已明，兩造其餘攻擊防禦方法及未經援用之證據，
    經本院審酌後，核與本件之結論不生影響，爰不逐一贅述，
    附此敘明。
伍、宣告假執行及免為假執行之依據：民事訴訟法第390條第2項
    、第392條第2項。
中    華    民    國   100    年    4     月    7     日
                  民事第二庭    法  官    黃炫中
正本係照原本作成。
如對本判決上訴，須於判決送達後20日內向本院提出上訴狀。
中    華    民    國   100    年    4     月    7     日
                                書記官